【裁判字號】    95,交聲更,1
【裁判日期】    950220
【裁判案由】    聲明異議
【裁判全文】
臺灣屏東地方法院交通事件裁定         95年度交聲更字第1號
原處分機關  交通部公路總局高雄區監理所屏東監理站
異  議  人
即受處分人  甲○○
上列異議人因違反道路交通管理處罰條例案件，對於交通部公路
總局高雄區監理所屏東監理站94年5 月17日所為之裁決處分（屏
監違字第裁82─V00000000 號），聲明異議，經臺灣高等法院高
雄分院撤銷發回，本院裁定如下：
    主  文
異議駁回。
    理  由
一、聲明異議意旨略以：受處分人即異議人甲○○主張因郵務人
    員之疏失而遲未收受裁決書，其始於民國94年8 月10日向屏
    東監理站查詢而得知本件已為裁決處分，並於同日即向法院
    聲明異議，本件裁決書之送達既不合法，則無從起算得聲明
    異議之20日期間，故異議人於94年8 月10日聲明異議應屬合
    法，且郵務機關若主張其送達合法，其應提出有黏貼送達通
    知書在異議人住處之照片，用以證明郵務人員有將郵件寄存
    之事通知異議人；況且，郵務人員應將該郵件寄存在警察局
    或自治機關，與法院文件寄存之處所相同，而非寄存在郵局
    ，故其寄存處所亦不合法。此外，異議人雖不否認有於94年
    3 月29日15時30分許，將其所駕駛之車牌號碼0890—MH號自
    用小貨車暫停在位於屏東市○○路上之屏東縣政府大門前之
    出入上下坡道，並進入縣政府洽公，當時屏東縣政府門口前
    之上下坡道沒有任何禁止停車之交通標誌，異議人因而不知
    該處不能停車，該處既無禁止停車之交通標誌等文字、警示
    牌，則異議人當無違規之情事。又異議人數次前往屏東縣政
    府前查看時，皆發現有車輛停在該處，惟不見執勤員警予以
    取締及拖吊，員警之執法顯有不公，故異議人不服該裁處，
    而提起本件異議。
二、按處理違反道路交通管理事件，有關文書送達之程序，依行
    政程序法之規定；次按送達，於應受送達人之住居所、事務
    所或營業所為之；於應送達之處所不獲會晤應受送達人時，
    得將文書付與有辦別事理能力之同居人、受雇人或應送達處
    所之接收郵件人員；再按送達，不能依前二條規定為之者，
    得將文書寄存送達地之地方自治或警察機關，並作送達通知
    書兩份，一份黏貼於應受送達人住居所、事務所、營業所或
    其就業處所門首，另一份交由鄰居轉交或置於該送達處所信
    箱或其他適當位置，以為送達。前項情形，由郵政機關為送
    達者，得將文書寄存於送達地之郵政機關。寄存機關自收受
    寄存文書之日起，應保存三個月，違反道路交通管理事件統
    一裁罰基準及處理細則第5 條、行政程序法第72條第1 項前
    段及第73條第1 項、第74條分別定有明文。
三、另按受處分人不服道路交通管理處罰條例第8 條所定主管機
    關所為之處罰者，得於接到裁決書之翌日起20日內，向管轄
    地方法院聲明異議，道路交通管理處罰條例第87條第1 項定
    有明文。又依道路交通管理處罰條例第87條規定向管轄法院
    聲明異議之期間，自裁決送達之翌日起算，並得依法扣除在
    途期間；交通法庭認聲明異議不合法律上之程式，且無從補
    正，或其異議權已喪失者，應以裁定駁回之，此觀道路交通
    案件處理辦法第12條、第18條前段規定至明。
四、經查：
（一）上開交通部公路總局屏東監理站屏監違字第裁82－V00000
      000 號違反道路交通管理事件裁決書，已由中華郵政股份
      有限公司里港郵局投遞人員於94年5 月19日、同年5 月20
      日，按該裁決書封面所書地址（即屏東縣里港鄉○○路18
      號）投送，因未能獲會晤本人，亦無受領文書之同居人或
      受雇人，乃依規定於94年5 月23日將該件文書寄存於里港
      郵局招領，在寄存之前，投遞人員已依規定製作送達通知
      書2 份，1 份黏貼於應受送達人住所門首，1 份投入應收
      送達人之信箱內，本轄里港郵局業已完成送達，依法寄存
      ，此有高雄區監理所屏東監理站送達證書1 紙、中華郵政
      股份有限公司屏東郵局95年2 月15日屏郵字第0955000371
      號函及所附之里港郵局投遞過程簽收清單影本2 件、異議
      人於94年8 月11日領取清單影本1 紙在卷可稽。而異議人
      雖主張郵務人員應將黏貼送達通知書之情形拍照留存，以
      證明確實有為寄存送達之行為，且寄存送達之處所，應係
      自治或警察機關，而非郵局等情，然觀之上開行政程序法
      第74條寄存送達之規定，並無明文要求郵務人員須將寄存
      送達之過程拍照存證，且依該條規定，郵務人員本得將前
      開裁決書寄存在郵政機關即里港郵局，是異議人前述所辯
      ，與法不合，洵無可採。
（二）參以異議人自承其戶籍地設於屏東縣里港鄉○○路18號一
      情，與本件屏東縣警察局屏警交字第V000 00000號舉發違
      反道路交通管理事件通知單、上開裁決書及高雄區監理所
      屏東監理站送達證書上所登載之異議人住址相符，又異議
      人於90年10月3 日將其戶籍遷入上開住址後，迄未再辦理
      遷徙登記一節，有異議人個人基本資料查詢結果1 紙可佐
      ，依上開事實，足認異議人以久住之意思住於上址，而有
      設定住所於上址之意。是以，里港郵局之投遞人員對上開
      異議人戶籍地所為本件寄存送達之程序，既已符合前揭行
      政程序法關於寄存送達程序之規定，則其送達應於寄存送
      達當日即94年5 月23日發生效力，而聲明異議期間，應自
      該送達日之翌日即94年5 月24日起算，異議人至遲應於94
      年6 月13日前聲明異議，然異議人於94年8 月10日始向本
      院提出異議聲明，有異議人於94年8 月10日所提之聲明異
      議狀上本院收案章戳可查（經調取本院94年度交聲字第10
      7 號卷審閱無訛），其顯已逾越道路交通管理處罰條例第
      87 條 第1 項所規定之20日不變期間，其聲明異議不合法
      律上之程式，且無從補正，核諸前揭說明，自應將異議人
      之異議駁回。
據上論斷，應依道路交通案件處理辦法第18條前段，裁定如主文
。
中    華    民    國    95    年    2     月    20    日
                    交通法庭    法  官  黃聖涵
以上正本證明與原本無異。
如不服本裁定應於收受送達後五日內向本院提出抗告書狀敘述抗
告之理由抗告於台灣高等法院高雄分院。
中    華    民    國    95    年    2     月    21    日
                                書記官  蘇雅慧


司法院資訊處製作；財團法人民間司法改革基金會備份。
